臺灣高等法院高雄分院刑事判決　　　 100年度上易字第1066號
上　訴　人　臺灣高雄地方法院檢察署檢察官
上　訴　人
即　被　告　林志
上　訴　人
即　被　告　李燕君
上列上訴人因被告毒品危害防制條例案件，不服臺灣高雄地方法
院100 年度審易字第2301號中華民國100 年8 月31日第一審判決
（起訴案號：臺灣高雄地方法院檢察署100 年度毒偵字第3410號
、第3411號），提起上訴，本院判決如下：
     主  文
原判決關於李燕君部分撤銷。
李燕君施用第二級毒品，累犯，處有期徒刑陸月，如易科罰金，
以新臺幣壹仟元折算壹日。扣案之甲基安非他命壹包（檢驗後淨
重零點陸零貳公克及含甲基安非他命之包裝袋壹個），沒收銷燬
之。
其他上訴駁回。
     事  實
一、林志前因施用毒品案件，經原審法院以民國89年度毒偵字
    第1711號裁定送觀察勒戒，認無繼續施用毒品之傾向，於89
    年3 月29日執行完畢釋放，並經臺灣高雄地方法院檢察署檢
    察官於89年3 月28日以89年度毒偵字第2323號為不起訴處分
    確定。又因施用毒品案件，經國防部南部地方軍事法院以92
    年度和裁字第453 號裁定送觀察勒戒後，認無繼續施用毒品
    之傾向，於92年10月23日執行完畢釋放，並經國防部南部地
    方軍事法院檢察署檢察官於92年10月27日以92年度偵字第65
    5 號為不起訴處分確定。另因竊盜案件，經原審法院以94年
    度易字第123 號判決判處有期徒刑2 年6 月，上訴後，旋撤
    回上訴，而告確定。另因施用毒品案件，經原審法院以97年
    度簡上更(一)字第3 號判決判處有期徒刑1 年，減為有期徒刑
    6 月確定。復因施用毒品案件，經原審法院以94年度訴字第
    1675號判決判處有期徒刑1 年，上訴後，旋撤回上訴，而告
    確定。上開各罪所處之刑，經原審法院以97年度審聲字第31
    81號裁定減刑及定應執行有期徒刑3 年4 月確定，於99年1
    月29日縮短刑期假釋出監，於99年4 月26日假釋期滿，未經
    撤銷假釋視為執行完畢。猶不知戒絕毒癮，明知海洛因及甲
    基安非他命分別係毒品危害防制條例第2 條第2 項第1 款及
    第2 款所分別明定之第一級及第二級毒品，不得持有、施用
    ，(一)復基於施用第二級毒品甲基安非他命之犯意，於100 年
    3 月25日7 、8 時許，在李燕君之高雄市大樹區○○○路新
    興巷19號住處內，以將甲基安非他命置玻璃球內燒烤，待產
    生煙霧後，吸食煙霧之方式，施用第二級毒品甲基安非他命
    1 次。(二)另基於持有第一級毒品海洛因之犯意，於100 年3
    月23日17、18時許，在高雄市大樹區寶安宮前，以新臺幣2,
    500 元之價格，向某真實姓名年籍不詳、綽號「帝王」之成
    年男子，購入第一級毒品海洛因5 包，而予以持有。嗣於10
    0 年3 月25日15時10分許，在高雄市三民區○○○路與龍江
    街口為警查獲，並扣得林志前揭施用所餘之甲基安非他命
    2 包（檢驗後淨重分別為0.651 公克、0.552 公克及內含甲
    基安非他命之包裝袋2 個）、未及施用之海洛因4 包（檢驗
    後淨重分別為0.029 公克、0.028 公克、0.052 公克、0.03
    2 公克及內含海洛因之包裝袋4 個）；林志所有供施用甲
    基安非他命所用之玻璃球吸食器1 組，經徵得其同意採集尿
    液送驗，檢驗結果呈甲基安非他命陽性反應，而知上情。
二、李燕君前因施用毒品案件，經原審法院以95年度毒聲字第61
    2 號裁定送觀察勒戒，認無繼續施用毒品之傾向，於95年5
    月12日執行完畢釋放，並經臺灣高雄地方法院檢察署檢察官
    以95年度毒偵字第2946號為不起訴處分確定。復因施用毒品
    案件，經原審法院以97年度審簡字第5275號判決判處有期徒
    刑6 月確定，於98年1 月13日易科罰金執行完畢。猶不知戒
    絕毒癮，明知甲基安非他命係毒品危害防制條例第2 條第2
    項第第2 款所明定之第二級毒品，不得持有、施用，竟於上
    開觀察勒戒執行完畢釋放後5 年內，復基於施用第二級毒品
    甲基安非他命之犯意，於100 年3 月25日8 、9 時許，在其
    高雄市大樹區○○○路新興巷19號住處內，以將甲基安非他
    命置入玻璃球內燒烤，待產生煙霧後，吸食煙霧之方式，施
    用第二級毒品甲基安非他命1 次。嗣於100 年3 月25日15時
    10分許，在高雄市三民區○○○路與龍江街口為警查獲，並
    扣得其前揭施用所餘之第二級毒品甲基安非他命1 包（檢驗
    後淨重0.602 公克及內含甲基安非他命之包裝袋1 個），經
    徵得其同意採集尿液送驗，檢驗結果呈嗎啡及甲基安非他命
    陽性反應，而知上情。
三、案經高雄市政府警察局刑事警察大隊移送臺灣高雄地方法院
    檢察署檢察官偵查起訴。
    理  由
一、上開事實，業據被告2 人於警詢、偵訊及原審審理時坦承不
    諱（見偵一卷第62頁、偵二卷第9 、56頁、原審卷第53頁）
    。且經警採集其等尿液送高雄市立凱旋醫院檢驗結果，被告
    2 人尿液均呈甲基安非他命陽性反應，有高雄市政府警察局
    刑警大隊偵七隊十九分隊偵辦毒品案件尿液採證代碼對照表
    2 份、高雄市立凱旋醫院濫用藥物尿液檢驗報告2 份可稽（
    見偵一卷第41、69頁、偵二卷第36、62頁）。另扣案之白色
    粉末4 包，經檢驗確為海洛因之事實，亦有高雄市立凱旋醫
    院100 年6 月7 日濫用藥物成品檢驗鑑定書在卷可參（見偵
    一卷第68頁）。爰審酌：(一)氣相層析質譜儀（GC／MS）乃目
    前就藥物篩檢結果必須進一步確認時最常採用之確認方法，
    因此在良好的操作條件之下，以氣相層析質譜儀作為藥物及
    其代謝物之定性及定量分析，幾乎不會有偽陽性反應產生，
    業經行政院國軍退除役官兵輔導委員會台北榮民總醫院於83
    年4 月7 日以（83）北總內字第03059 號函示明確。(二)海洛
    因係嗎啡經化學合成之半人工合成品，毒性倍於嗎啡，其經
    吸食或施打入人體，經新陳代謝作用又分解成嗎啡，故海洛
    因在進入人體後，均以嗎啡型態排於尿液中，故於吸食或施
    打海洛因者尿液中，可檢出嗎啡陽性反應，業經憲兵司令部
    80年5 月7 日以（80）鑑驗字第1746號函示明確。(三)而甲基
    安非他命經口服投與後約百分之70於24小時內自尿中排出，
    約百分之90於96小時內自尿中排出，且甲基安非他命成分之
    檢出與其投與方式、投與量、個人體質、採尿時間與檢測儀
    器之精密度等諸多方式有關，因此僅憑尿液中呈甲基安非他
    命陽性反應，並無法確實推算吸食時間距採集時間之長短，
    惟依上述資料推斷，最長不會超過4 日即96小時，亦經行政
    院衛生署藥物食品檢驗局81年2 月8 日81藥檢一字第001156
    號函示明確。從而，被告2 人尿液經以氣相層析質譜儀鑑驗
    後，結果均呈甲基安非他命陽性反應之事實，已如前述，是
    依前開函示意旨，被告2 人上揭之自白核與事實相符。
二、按毒品危害防制條例於92年7 月9 日修正公布，自93年1 月
    9 日施行，其中第20條、第23條將施用毒品之刑事處遇程序
    ，區分為「初犯」及「5 年內再犯」、「5 年後再犯」。依
    其立法理由之說明：「初犯」，經觀察、勒戒或強制戒治後
    ，應為不起訴處分或不付審理之裁定；經觀察、勒戒或強制
    戒治執行完畢釋放後，「5 年內再犯」者，因其再犯率甚高
    ，原實施之觀察、勒戒及強制戒治既已無法收其實效，爰依
    法追訴或裁定交付審理。至於經觀察、勒戒或強制戒治執行
    完畢釋放後，「5 年後再犯」者，前所實施之觀察、勒戒或
    強制戒治已足以遮斷其施用毒品之毒癮，為期自新及協助其
    斷除毒癮，仍適用「初犯」規定，先經觀察、勒戒或強制戒
    治之程序。從而依修正後之規定，僅限於「初犯」及「5 年
    後再犯」二種情形，始應先經觀察、勒戒或強制戒治程序。
    倘被告於5 年內已再犯，經依法追訴處罰，縱其第3 次（或
    第3 次以上）再度施用毒品之時間，在初犯經觀察、勒戒或
    強制戒治執行完畢釋放5 年以後，已不合於「5 年後再犯」
    之規定，且因已於「5 年內再犯」，顯見其再犯率甚高，原
    實施觀察、勒戒或強制戒治，已無法收其實效，即應依該條
    例第10條處罰（最高法院95年5 月9 日95年度第7 次刑事庭
    會議決議參照）。查被告林志前因施用毒品案件，經原審
    以89年度毒偵字第1711號裁定送觀察勒戒，認無繼續施用毒
    品之傾向，於89年3 月29日執行完畢釋放，並經臺灣高雄地
    方法院檢察署檢察官以89年度毒偵字第2323號為不起訴處分
    確定。又因施用毒品案件，經國防部南部地方軍事法院以92
    年度和裁字第453 號裁定送觀察勒戒後，認無繼續施用毒品
    傾向，於92年10月23日執行完畢釋放，並經國防部南部地方
    軍事法院檢察署檢察官於92年10月27日以92年度偵字第655
    號為不起訴處分確定。另因施用毒品案件，經原審以94年度
    訴字第1675號判決判處有期徒刑1 年，上訴後，旋撤回上訴
    而告確定之事實，有臺灣高等法院被告前案紀錄表在卷可憑
    。是被告林志雖係於上開觀察勒戒執行完畢釋放5 年後再
    犯本罪，然其前次所犯94年度訴字第1675號施用毒品案件，
    係在上開觀察勒戒執行完畢後5 年內所為，而屬「5 年內再
    犯」之情形，依最高法院上開決議之意旨，被告林志強本件
    施用甲基安非他命之犯行，應依法論科。另被告李燕君前因
    施用毒品案件，經原審以95年度毒聲字第612 號裁定送觀察
    勒戒，認無繼續施用毒品之傾向，於95年5 月12日執行完畢
    釋放，並經臺灣高雄地方法院檢察署檢察官於以95年度毒偵
    字第2946號為不起訴處分確定，有臺灣高等法院被告前案紀
    錄表在卷可憑。是被告李燕君於上開觀察勒戒執行完畢釋放
    後5 年內，再犯本件施用甲基安非他命之犯行，亦應依法論
    科。
三、核被告林志所為，係犯毒品危害防制條例第10條第2 項之
    施用第二級毒品及同條例第11條第1 項持有第一級毒品罪。
    其所犯上開2 罪，犯意各別、行為互殊，應分論併罰；被告
    李燕君所為，係犯毒品危害防制條例第10條第2 項之施用第
    二級毒品罪。被告2 人持有第二級毒品甲基安非他命之行為
    ，已為其後施用之高度行為所吸收，均不另論罪。被告2 人
    曾因如事實欄所示犯行，分別經法院判決如事實欄所示罪刑
    確定及執行完畢之事實，此有臺灣高等法院被告前案紀錄表
    2 份可佐，是被告2 人於5 年以內故意再犯本件有期徒刑以
    上之罪，均為累犯，均應依刑法第47條第1 項規定，加重其
    刑。
四、原審認被告李燕君事證明確，因而論罪科刑，固非無見；惟
    查，法律上賦予法院或法官自由裁量之事項，並非恣意任為
    或毫無限制，而須在法規或法律原則之規範界限內，衡酌個
    案之具體情況，為公平、合理、適當之裁決；又易科罰金制
    度旨在救濟短期自由刑之流弊，而非在加重被告之處罰，並
    在95年修正時刪除該條中有關「因身體、教育、職業、家庭
    之關係或其他正當事由，執行顯有困難者」等限制，使其不
    宜過於嚴苛，即揭斯旨。本件被告有二人均屬累犯（均有多
    次施用毒品前科），而原審就被告2 人所犯施用第二級毒品
    罪，亦均處有期徒刑6 月，然卻對另被告李燕君處以相差一
    倍之易科罰金折算標準（2000元折算1 日），形成相同之事
    務而為不同之處理，不僅以上開易科罰金之宗旨不合，更有
    違具體個案之公平原則，容有不當。公訴人上訴意旨，指摘
    原判決過輕，雖無理由；惟被告李燕君執此聲明上訴，指摘
    原判決不當，則有理由，自應由本院將原判決此部分撤銷改
    判。爰審酌被告李燕君已有多次施用毒品前科，仍不知警惕
    ，實有不該；惟念被告李燕君行為尚未危害他人，且犯後坦
    承犯行，態度良好等一切情狀，量處如主文第2 項所示之刑
    ，並諭知如主文所示易科罰金折算標準。扣案之甲基安非他
    命1 包（檢驗後淨重0.602 公克）及殘留有甲基安非他命之
    包裝袋1 個（因殘留有甲基安非他命難以析離，應一併視為
    毒品），係查獲之毒品，有高雄醫學大學附設中和紀念醫院
    檢驗報告在卷可參（見原審卷第31頁），是不問屬於犯人與
    否，均依毒品危害防制條例第18條第1 項前段規定，諭知沒
    收銷燬之。
五、另原審認被告林志強罪證明確，因而適用毒品危害防制條例
    第10條第2 項、第11條第1 項、第18條第1 項前段，刑法第
    11條、第47條第1 項、第38條第1 項2 款、第51條第5 款、
    第9 款等規定，並審酌被告林志強前經觀察勒戒、有期徒刑
    執行完畢，猶不思戒除毒癮，顯見其無堅定戒癮之意志；又
    未經許可無故持有第一級毒品，行為均有可議之處，惟念其
    行為尚未危害他人及犯後坦承犯行，態度尚稱良好，持有毒
    品數量不多等一切情狀，就施用第二級毒品部分處有期徒刑
    6 月；持有第一級毒品部分處有期徒刑6 月，併合定其應執
    行刑為有期徒刑10月，及諭知如易科罰金以新台幣1000元折
    算1 日之折算標準。又敘明：扣案之海洛因4 包（檢驗前淨
    重分別為0.039 公克、0.037 公克、0.061 公克、0.043 公
    克，檢驗後淨重分別為0.029 公克、0.028 公克、0.052 公
    克、0.032 公克及內含與海洛因難以析離，應一併視為毒品
    之包裝袋4 個）、甲基安非他命2 包（檢驗前淨重分別為0.
    656 公克、0.557 公克，檢驗後淨重分別為0.651 公克、0.
    552 公克及內含與甲基安非他命難以析離，應一併視為毒品
    之包裝袋2 個），均係查獲之毒品，有高雄市立凱旋醫院之
    濫用藥物成品檢驗鑑定書、高雄醫學大學附設中和紀念醫院
    檢驗報告在卷可參（見偵一卷第68頁、原審卷第34、35頁）
    ，是不問屬於犯人與否，均依毒品危害防制條例第18條第1
    項前段規定，諭知沒收銷燬之。另扣案之玻璃球吸食器1 組
    ，為被告林志所有供施用甲基安非他命所用之物，業據被
    告林志於原審審理中供承不諱，爰依刑法第38條第1 項第
    2 款之規定，宣告沒收。至海洛因、甲基安非他命送驗所致
    之耗損，因已滅失，爰均不沒收銷燬之。其認事用法，核無
    不合，量刑亦屬允當。被告林志強上訴意旨，指摘原判決量
    刑過重，為無理由，應予駁回。
六、被告二人經合法傳喚，無正當之理由不到庭，爰不待其陳述
    ，逕行判決。
據上論斷，應依刑事訴訟法第369 條第1 項前段、第368 條、第
364 條、第371 條，毒品危害防制條例第10條第2 項、第18條第
1 項前段，刑法第11條、第47條第1 項、第41條第1 項，判決如
主文。
本案經檢察官鍾忠孝到庭執行職務。
中    華    民    國   100    年    11    月    30    日
                  刑事第四庭    審判長法  官  蕭權閔
                                      法  官  唐照明
                                      法  官  吳進寶
以上正本證明與原本無異。
不得上訴。
中    華    民    國   100    年    11    月    30    日
                                      書記官  唐奇燕
附錄本判決論罪科刑法條：
毒品危害防制條例第10條
施用第一級毒品者，處6 月以上5 年以下有期徒刑。
施用第二級毒品者，處3 年以下有期徒刑。
毒品危害防制條例第11條第1、2項
持有第一級毒品者，處3 年以下有期徒刑、拘役或新臺幣5 萬元
以下罰金。
持有第二級毒品者，處2 年以下有期徒刑、拘役或新臺幣3 萬元
以下罰金。